臺灣彰化地方法院民事判決　99年度訴字第920號
原　　　告　蔡永盛
訴訟代理人　黃茂松律師
複代理人　　楊正興
被　　　告　詹鎮朝
　　　　　　蔡永雪
　　　　　　詹元幟
訴訟代理人　蔡招治
上列當事人間請求分割共有物事件，本院於民國100年2月10日言
詞辯論終結，判決如下：
    主  文
兩造共有坐落彰化縣竹塘鄉○○段22地號、地目田、面積4315.6
7平方公尺土地分割，其分割方法如附圖一所示甲部分面積661.2
0平方公尺分歸被告詹元幟取得，編號乙部分面積661.20平方公
尺分歸被告蔡永雪取得，編號丙部分面積2835.85平方公尺分歸
原告取得，編號丁部分面積157.51平方公尺分歸被告詹鎮朝取得
。
訴訟費用由兩造按附表所示之應有部分比例負擔。
    事實及理由
一、本件原告起訴主張：
  (一)坐落彰化縣竹塘鄉○○段22地號、地目田、面積4315.67平
    方公尺土地（下稱系爭土地）為兩造所共有，應有部分如附
    表所示，早於民國89年1月4日原共有人為原告及被告詹鎮朝
    二人，至97年4月2日原告將其應有部分中之548000分之8395
    7移轉給被告蔡永雪，又將其持分中之548000分之83957移轉
    給被告詹元幟，現為兩造共有。按「各共有人，除法令另有
    規定外，得隨時請求分割共有物。」、「分割之方法不能協
    議決定者…，法院得因任何共有人之聲請，命為下列之分配
    ：一以原物分配於各共有人…。共有人相同之數不動產，除
    法令另有規定外，共有人得請求合併分割。」，98年7月23
    日修正施行後民法第823條第1項、第824條第2項第1款、第5
    項分別定有明文。又按「每宗耕地分割後每人所有面積未達
    ○‧二五公頃者，不得分割。但有下列情形之一者，不在此
    限一、…四、本條例中華民國89年1月4日修正施行前之共有
    耕地，得分割為單獨所有。」，農業發展條例第16條定有明
    文。本件系爭土地為旱地，依上開新修正之農業發展條例第
    16條但書第4款之規定，自得分割為單獨所有。
  (二)經查，系爭土地雖地目為田，但屬於竹塘都市計畫農業區土
    地，此有彰化縣竹塘鄉都市計畫土地使用分區（或公共設施
    用地證明書）載明「系爭土地屬於竹塘都市計畫（69年8月
    15 日公告實施）、土地使用分區（或公共設施用地）為農
    業區」。依96年1月29日新修正之農業發展條例第3條第11款
    規定「耕地：指依區域計畫法劃定為特定農業區、一般農業
    區、山坡地保育區及森林區之農牧用地。」，由此可知耕地
    並不包含都市計畫內之農業區土地，因此，彰化縣二林地政
    事務所承辦人員亦稱系爭土地因屬於竹塘都市計畫內之農業
    區，分割筆數不受農業發展條例第16條之限制。故本件系爭
    土地之分割筆數因共有人共4人分割成4筆，自無農業發展條
    例及耕地分割執行要點等禁止分割規定，亦不受農業發展條
    例第16條限制。
  (三)本件系爭土地並無物之使用目的不能分割之情形，共有人間
    亦無訂有不分割之期限，原告迭商請被告分割，均無結果。
    原告依上開法條之規定，自得分割系爭土地，為此訴請原物
    分割，並提出如附圖一所示之分割方案等情，請求判決如訴
    之聲明；被告則均表示同意依附圖一所示分割方案分割系爭
    土地。
二、查原告主張坐落彰化縣竹塘鄉○○段22地號、地目田、面積
    4315.67平方公尺土地為兩造共有，應有部分如附表所示，
    於89年1月4日原共有人為原告及被告詹鎮朝二人，至97年4
    月2日原告將其應有部分中之548000分之83957移轉給被告蔡
    永雪，又將其持分中之548000分之83957移轉給被告詹元幟
    後，現為兩造所共有，上開土地雖地目為田，但屬於竹塘都
    市計畫農業區土地等情，業據其提出土地登記謄本、地籍圖
    謄本及彰化縣竹塘鄉都市計畫土地使用分區為證，且為被告
    所不爭執，自堪信為真實。兩造間既無不分割之約定，亦無
    因物之使用目的不能分割之情形，就分割方法又不能達成協
    議，被告復同意二筆土地合併分割，從而，原告訴請准予原
    物合併分割，揆諸民法第八百二十三條第一項前段規定，核
    無不合，應予准許。
三、又查，系爭土地其上有原告之父所搭建之一層磚造石綿瓦及
    鐵皮屋頂、鋼架鐵皮造等建物數棟等情，業經本院勘驗現場
    屬實，並製有勘驗筆錄及如附圖二所示之彰化縣二林地政所
    收件日期99年11月29日二土測字第1903號土地複丈成果圖附
    卷可憑。按法院定分割方法時，必須考量兩造之利益、意願
    ，由土地上建物現況、各共有人原使用位置、分割後各共有
    人分得土地之方整及利用價值，予以衡量。依附圖一所示之
    分案分割，原告所有之地上建物固有部份無法保留，惟該方
    案既為原告所提出並同意，即無審酌保留房屋之必要，故本
    院審酌上情認如附圖一所示之分割方案，分割後各筆土地較
    為方整，有利日後土地利用，且該分割方案業經兩造同意在
    案，應足採用，乃爰判決如主文所示。
四、結論：原告之訴為有理由，依民事訴訟法第78條、第80條之
    1、第85條第1項但書，判決如主文。
中    華    民    國   100    年    2     月    23    日
                  民事第一庭    法  官  黃倩玲
以上正本係照原本作成。
如對判決上訴，應於判決送達後20日內向本院提出上訴狀。如委
任律師提起上訴者，應一併繳納上訴審裁判費。
中    華    民    國   100    年    2     月    23    日
                                書記官  黃幼華
附表
┌────┬────────┐
│共有人  │應有部分        │
├────┼────────┤
│蔡永盛  │548000分之360086│
├────┼────────┤
│詹鎮朝  │5480分之200     │
├────┼────────┤
│蔡永雪  │548000分之83957 │
├────┼────────┤
│詹元幟  │548000分之83957 │
└────┴────────┘